【裁判字號】    90,台上,7774
【裁判日期】    901220
【裁判案由】    偽造有價證券
【裁判全文】
最高法院刑事判決                                九十年度台上字第七七七四號
    上  訴  人  台灣高等法院檢察署檢察官
    被      告  甲○○
    選任辯護人  邵
右上訴人因被告偽造有價證券案件，不服台灣高等法院中華民國八十八年九月二十九
日第二審判決（八十八年度上訴字第五三二號，起訴案號：台灣桃園地方法院檢察署
八十五年度偵字第一一七三七號），提起上訴，本院判決如左：
    主  文
原判決撤銷，發回台灣高等法院。
    理  由
本件原判決以公訴意旨略稱：被告甲○○原係坤宏交通事業有限公司（下稱坤宏公司
）負責人，明知坤宏公司經營權，於民國八十一年九月間，已轉讓第三人楊順承，並
由楊順承再轉讓予田振清：嗣於八十一年十一月間，即經申請坤宏公司變更登記為盛
得交通有限公司（下稱盛得公司），負責人亦變更為第三人黃鳳英。詎竟為供分期付
款購車，意圖供行使之用，於八十三年間，在嘉義縣北港鎮境內，偽造坤宏公司名義
簽發每張面額新台幣十一萬七千六百元、發票日自八十三年八月十五日起，每隔二月
，迄八十五年六月十五日止之有價證券支票共十二張，行使交付新鑫股份有限公司供
為購車辦理分期付款清償債務之用。案經盛得公司訴請偵辦，因認被告犯有刑法第二
百零一條第一項之偽造有價證券罪嫌云云。經審理結果，以被告所辯無偽造有價證券
之故意乙節可信，而刑法第二百零一條復無處罰過失犯之明文，是被告之行為尚在不
罰之列，因而撤銷第一審之科刑判決，改判諭知被告無罪，固非無見。
惟查：刑法第二百零一條第一項偽造有價證券罪之所謂偽造，乃指無制作權人冒用他
人之名義而制作有價證券而言。本件被告於七十九年五月間擔任坤宏公司之負責人時
，曾代表坤宏公司向華南商業銀行羅東分行申請開立支票存款帳戶，且申領該帳戶支
票使用，惟坤宏公司之各股東因出資轉讓，已由新股東於八十一年十一月間辦理公司
變更登記，並將公司名稱變更為盛得公司，董事長亦變更為黃鳳英，被告已非盛得公
司股東等情，有告訴人盛得公司所提經濟部公司執照、汽車運輸業營業執照、讓渡書
，證人劉邦珍所提車行買賣契約書，暨高雄市政府建設局八十六年元月二十一日高市
建設二字第○八六○四七七七七○○號函檢附之變更登記事項卡、華南商業銀行羅東
分行八十五年十月十七日華羅存字第五七號函所附之支票存款印鑑卡等件影本在卷可
憑（見偵查卷第四頁、五頁、十八頁、二十八頁、四十頁、四十一頁；一審卷第十四
頁至十六頁）。另被告對坤宏公司已轉讓他人並已為公司變更之情事，已供認不諱（
見一審卷第一二七頁、原審卷第十六頁），且被告曾任坤宏公司負責人，又知以該公
司名義申請支票使用，其於偵查中復自承稱：「賣掉後（指坤宏公司）有告訴買方票
（指繫案之支票）不要再用了……」等語（見偵查卷第二十六頁背面），是被告對其
已非坤宏公司之負責人無權亦不能再以坤宏公司代表人身分冒用該公司名義簽發支票
使用，應無不知之理。故原判決以被告係不知公司轉讓後原以公司及自己名義所開立
的支票不能再使用之下所為，自與明知故犯之故意有別為由，認被告偽造支票之犯行
屬過失犯，而不構成偽造有價證券罪，似嫌速斷，且與經驗法則及證據法則有違，亦
有判決不適用法則之違法。檢察官上訴意旨執以指摘原判決不當，非無理由，應認原
判決有撤銷發回更審之原因。
據上論結，應依刑事訴訟法第三百九十七條、第四百零一條，判決如主文。
中      華      民      國     九十     年     十二     月     二十     日
                              最高法院刑事第十庭
                                  審判長法官  陳  炳  煌
                                        法官  陳  正  庸
                                        法官  韓  金  秀
                                        法官  吳  信  銘
                                        法官  徐  文  亮
      右正本證明與原本無異
                                              書  記  官
中      華      民      國     九十     年     十二     月    二十六    日


司法院資訊處製作；財團法人民間司法改革基金會備份。
